臺灣雲林地方法院民事判決　　　　　　　100年度訴字第241號
原　　　告　江天偉
被　　　告　江騰
法定代理人　邱雅玲
上列當事人間請求債務人異議之訴事件，本院於民國100 年9 月
19日言詞辯論終結，判決如下：
    主  文
原告之訴駁回。
訴訟費用由原告負擔。
    事實及理由
一、原告主張：
  (一)原告與被告之母邱雅玲因故於民國94年2 月17日兩願離婚，
    彼等並約定被告由訴外人邱雅玲監護，原告則以總額之方式
    一次性給付扶養費新台幣（下同）1,531,500 元與被告，並
    由訴外人邱雅玲代為保管，而按月扣除，縱彼等嗣於98年06
    月11日成立臺灣宜蘭地方法院98年度家調字第123 號調解，
    然此僅為每月扶養金額多寡之調解，尚不能否定原告已為一
    次性總額給付扶養費與被告之事實，及扶養費應按月扣除之
    性質，是該筆金額無論採彼等平均分擔行政院主計處花蓮縣
    94年度平均每人月消費支出15,306元，或調解成立每月12,0
    00元之計算基準，按月扣除至今，應仍有餘額可供清償被告
    之扶養費至少至103 年10月止，何來無給付之情，甚且者，
    本件強制執行之條件尚未成就，亦當構成強制執行之妨礙事
    由，爰依強制執行法第14條之規定提起本件訴訟等語。並聲
    明：本院99年度司執字第26317 號給付扶養費強制執行事件
    之強制執行程序，應予撤銷。
  (二)對被告抗辯所為之陳述：
  1.原告與訴外人邱雅玲辦理兩願離婚前，為了被告於兩願離婚
    後，單獨監護扶養之問題，原告需支付大筆扶養金額，訴外
    人邱雅玲還請其母親介紹銀行之信用貸款，而由其向澳盛銀
    行（原台東中小企業銀行）與台新銀行，以原告之名義信用
    貸款各100 萬元，原告取得該信用貸款之金額後，陸續匯款
    與被告當作扶養費共計1,531,500 元，嗣原告與訴外人萬騴
    茹於98年8 月10日結婚後，分別於98年2 月6 日生子江奎諠
    ，又於100 年1 月4 日生女江青穗，原告實際上還要扶養與
    訴外人萬騴茹所生之2 名子女，且原告還要每月拿5,000 元
    給老家當補貼之用，實無法再負荷，原告之妻萬騴茹之父親
    考量兩家銀行之利息太高而分散，遂以其房地讓原告抵押貸
    款，終於99年8 月間清償澳盛銀行之債務，並於100 年4 月
    間清償台新銀行之債務完畢，然原告仍每月需還12,000元之
    抵押貸款予岳父，足認當時原告所支付之上開金額確實係被
    告之一次性扶養費，當應按月扣除。
  2.訴外人邱雅玲於98年7 月間以被告之法定代理人之名義向臺
    灣宜蘭地方法院訴請扶養費之給付，當時原告為國防大學理
    工學院電子所二年級之帶職研究生，而法院之傳票寄至原告
    之部隊長轉送原告，且告知原告要請假出庭處理，嗣到法庭
    調解時，訴外人邱雅玲由其家屬陪同，於調解室向原告施壓
    ，若不同意該金額，就要向國防大學陳情，要把事情鬧大，
    原告礙於軍職身分，且調解委員亦漏考量當時原告已有一子
    江奎諠亦需扶養，原告迫不得已即簽署該調解書，但原告已
    給付之金額共計1,531,500 元，仍應按月扣除之。
  3.原告離婚前所匯款之1,531,500 元，性質應屬被告之扶養費
    ，而非贍養費，且應按月扣除，蓋離婚協議書上僅載有被告
    監護權歸訴外人邱雅玲之記載，該給付當屬扶養費之性質，
    根本與訴外人邱雅玲之贍養費無關，因依民法第1057條規定
    ，及最高法院28年上字第287 號判例意旨，可知兩願離婚並
    無贍養費之適用，更足認當時原告所為匯款1,531,500 元實
    屬被告之扶養費無誤。訴外人邱雅玲若欲主張上開原告匯款
    之金額屬贍養費時，而非扶養費者，自應由其負舉證責任，
    然卻未為之，是其主張不可採。
二、被告則以：本件執行名義為臺灣宜蘭地方法院98年度家調字
    第123 號調解筆錄，依民事訴訟法第416 、380 之1 條規定
    有與確定判決同一之效力。原告於94年間因外遇因素與被告
    之母邱雅玲離婚時，約定給予贍養費150 萬元，被告之扶養
    權由訴外人邱雅玲行使，原告於98年間被告提起給付扶養費
    訴訟時，如對上開事實有爭執時，應於調解成立前提出，豈
    知，原告於調解成立並履行2 年後，竟反悔持上開調解筆錄
    成立前發生之事實，提起本件訴訟，要與強制執行法第14條
    第1 項規定不符，是原告之訴顯無理由。況該筆150 萬元確
    係原告因外遇急欲離婚所承諾給付訴外人邱雅玲之贍養費，
    僅因原告職業特殊，特意要求訴外人邱雅玲勿將贍養費金額
    ，及離婚真正原因書寫在離婚協議書上。彼等離婚後即由訴
    外人邱雅玲獨自扶養被告，原告對渠等均不聞不問，事後並
    另組家庭，訴外人邱雅玲因不堪負擔扶養費等，始於98年04
    月30日以被告名義向臺灣宜蘭地方法院訴請原告給付扶養費
    ，並成立調解，苟如原告所稱該150 萬元係扶養費，原告焉
    能不爭執，反卻成立調解，更於調解成立後，自98年7 月起
    即按月匯入12,000元至被告戶頭之理？是原告稱因不諳法令
    ，且礙於部隊長官壓力而同意調解，及先前已為被告扶養費
    之一次性給付等語，顯係藉故不支付扶養費之辭，實無足採
    等語，資為抗辯。並聲明：原告之訴駁回。
三、兩造不爭執之事實：
  (一)原告與訴外人邱雅玲於91年6 月1 日結婚，並於91年11月07
    日育有一子即被告，嗣彼等於94年2 月17日離婚，並約定被
    告由訴外人邱雅玲監護。
  (二)原告於94年2 月1 日、2 月2 日、2 月3 日、2 月8 日分別
    轉帳100,000 元、70,000元、741,500 元、20,000元至訴外
    人邱雅玲之戶頭（00000000000000），並於94年2 月17日匯
    款600,000 元與訴外人邱雅玲。原告共計給付1,531,500 元
    與訴外人邱雅玲。
  (三)訴外人邱雅玲於98年5 月1 日以被告名義向臺灣宜蘭地方法
    院提起原告給付扶養費訴訟，臺灣宜蘭地方法院以98年度家
    調字第123 號給付扶養費事件受理，兩造並於98年6 月11日
    成立：「原告應自98年7 月起至100 年6 月止，按月於每月
    10日前給付被告扶養費12,000元，及自100 年7 月起至被告
    滿20歲之日止，按月於每月10前給付被告扶養費15,000元，
    如遲誤一期之履行者，其後之期間視為亦已到期。前述扶養
    費之給付方式，由原告逕自匯入被告吉安太昌郵局局號0000
    000 、帳號0000000 號帳戶內。」之調解。原告於98年7 月
    6 日、8 月5 日、9 月6 日、10月10日、12月8 日分別轉帳
    各12,000元；99年2月5日轉帳36,000元；99年5 月12日轉帳
    12,000元；99年8 月28日、10月6日轉帳各5,000元至上開帳
    戶。
  (四)被告以原告未按上開調解成立內容履行為由，向本院聲請對
    原告就第三人之薪資債權為強制執行，本院乃以99年度司執
    字第26317 號給付扶養費強制執行事件受理，並於99年11月
    22日對第三人國軍雲林財務組核發本院雲院恭99司執戊字第
    26317 號移轉命令。
  (五)如原告之主張於法有據，被告之扶養費依上開調解成立內容
    為計算基準。
四、本件兩造所爭執之處，應在於：
  (一)原告以給付訴外人邱雅玲共計1,531,500 元係屬總額一次性
    給付清償被告之扶養費為由，而依強制執行法第14條規定提
    起本件訴訟，於法是否有據？
  (二)如於法有據，本件是否有原告所稱已清償扶養費完畢，或尚
    未抵銷完畢之情？
五、茲論述如下：
  (一)按強制執行法第十四條第一項規定之債務人異議之訴，須執
    行名義成立後，有消滅或妨礙債權人請求之事由發生，始得
    提起。所謂消滅債權人請求之事由，例如清償、提存、抵銷
    、免除、混同、債權讓與、債務承擔、更改、消滅時效完成
    、解除條件成就、契約解除或撤銷、另訂和解契約，或其他
    類此之情形。所謂妨礙債權人請求之事由，例如債權人同意
    延期清償、債務人行使同時履行抗辯權等，最高法院98年度
    台上字第1899號判決意旨可資參照。
  (二)經查，原告主張伊給付與訴外人邱雅玲共計1,531,500 元，
    係屬總額一次性給付被告之扶養費，而應按月扣除，縱彼等
    嗣成立臺灣宜蘭地方法院98年度家調字第123 號調解，然此
    僅為每月扶養金額多寡之調解，尚不能否定原告已為一次性
    總額給付扶養費與被告之事實，及扶養費應按月扣除之性質
    ，是該筆金額無論採彼等平均分擔行政院主計處花蓮縣94年
    度平均每人月消費支出15,306元，或調解成立每月12,000元
    之計算基準，按月扣除至今，應仍有餘額可供清償被告之扶
    養費至少至103 年10月止，何來無給付之情，甚且者，本件
    強制執行之條件尚未成就，亦當構成強制執行之妨礙事由等
    語，固據其提出蘆竹光明郵局客戶歷史交易清單、匯款單為
    證，被告並不否認原告有陸續給付訴外人邱雅玲共計1,531,
    500 元之情，然以前揭情詞置辯，且參酌上開兩造不爭執第
    (一)、(二)、(三)項之事實，益見原告給付與訴外人邱雅玲共計1,
    531,500 元，並非如原告所稱係清償被告之扶養費乙情至明
    ，蓋苟原告所稱上情為真，其焉不會於臺灣宜蘭地方法院98
    年度家調字第123 號調解時據理力爭，反卻於98年6 月11日
    與被告成立調解，更於調解成立之後，即依調解成立內容履
    行至99年5 月12日之理？是原告主張給付與訴外人邱雅玲共
    計1,531,500 元，係為清償被告之扶養費等語，要與事實有
    違，自不足採信。
  (三)原告雖又主張其係受迫成立上開調解等語，然就此事實並未
    舉證以實其說，已難謂合。況且，縱認原告主張該情為真，
    然揆之上開判決意旨，原告亦不得據此為由提起本件債務人
    異議之訴，是原告此部分之主張，要與強制執行法第14條第
    1 項之規定有間，於法尚有未合。原告復舉證人江德旺為證
    ，證人江德旺雖到庭證稱伊於原告與訴外人邱雅玲離婚前，
    有自原告處聽聞已給付被告扶養費約150 餘萬元等語，然其
    所為證言核與上開兩造不爭執第(一)、(二)、(三)項之事實相互扞
    格，自不足採信，是原告自難持此證詞為有利於己之證明。
    再原告依據最高法院28年上字第287 號判例意旨，主張該1,
    531,500 元實屬被告之扶養費等語，惟觀之上開判例意旨，
    乃指兩願離婚並無適用民法第1057條規定請求他方給付贍養
    費而已，要無排除兩願離婚者，苟經協議，仍可自願給付他
    方贍養費之情況，是原告此部分主張，容有誤會，洵無足取
    。此外，原告迄仍無法舉證證明其給付與訴外人邱雅玲共計
    1,531,500 元，係為清償被告之扶養費等語為真實，是原告
    上開主張，尚難採信。
六、綜上所述，原告既無法舉證證明其給付與訴外人邱雅玲共計
    1,531,500 元，係為清償被告之扶養費乙節為真實，則其主
    張業已清償被告之扶養費完畢，或依上開計算基準，按月扣
    除至今，應仍有餘額可供清償被告之扶養費至少至103 年10
    月止，是本件強制執行之條件尚未成就等語，核與強制執行
    法第14條第1 項之規定不符。故原告以此為由請求本院99年
    度司執字第26317 號給付扶養費強制執行事件之強制執行程
    序，應予撤銷，於法無據，要難准許。
七、本件事證已臻明確，兩造其餘之攻擊防禦方法及所提之證據
    ，經審酌後認均無礙判決之結果，爰不予一一論述，
八、訴訟費用負擔之依據：民事訴訟法第78條。
中    華    民    國   100    年    9     月    30    日
                  民事第二庭    法  官  陳秋如
以上正本係照原本作成
如對本判決上訴，須於判決送達後20日內向本院提出上訴狀（需
附繕本）。如委任律師提起上訴者，應一併繳納上訴審裁判費。
中    華    民    國   100    年    9     月    30    日
                                書記官  官佳慧